【裁判字號】    97,裁,5190
【裁判日期】    971128
【裁判案由】    贈與稅
【裁判全文】
最  高  行  政  法  院  裁  定
                                      97年度裁字第5190號
上  訴  人  甲○○
被 上訴 人  財政部臺灣省南區國稅局
代  表  人  乙○○
上列當事人間贈與稅事件，上訴人對於中華民國97年7月30日高
雄高等行政法院96年度訴字第1017號判決，提起上訴，本院裁定
如下：
    主  文
上訴駁回。
上訴審訴訟費用由上訴人負擔。
    理  由
一、按對於高等行政法院判決之上訴，非以其違背法令為理由，
    不得為之，行政訴訟法第242條定有明文。依同法第243條第
    1項規定，判決不適用法規或適用不當者，為違背法令；而
    判決有同條第2項所列各款情形之一者，為當然違背法令。
    又提起上訴，應以上訴狀表明上訴理由，並應添具關於上訴
    理由之必要證據，復為同法第244條第1項第4款及第2項所明
    定。準此，當事人對於高等行政法院判決提起上訴，如以高
    等行政法院判決有行政訴訟法第243條第1項規定之不適用法
    規或適用不當為理由時，其上訴狀或理由書應有具體之指摘
    ，並揭示該法規之條項或其內容；若係成文法以外之法則，
    應揭示該法則之旨趣；倘為司法院解釋或本院之判例，則應
    揭示該判解之字號或其內容；如以高等行政法院判決有行政
    訴訟法第243條第2項所列各款情形為理由時，其上訴狀或理
    由書應揭示合於該條項各款之事實。上訴狀或理由書如未依
    此項方法表明，或其所表明者與上開法條規定不合時，即難
    認為已對高等行政法院判決之違背法令有具體之指摘，其上
    訴自難認為合法。
二、本件上訴人對於高雄高等行政法院民國96年度訴字第1017號
    判決（下稱原判決）上訴，雖以：上訴人因幫他人作保，為
    免價值頗高之系爭土地遭查封拍賣，遂借用侄子陳忠欽之名
    義登記，為系爭土地之登記名義人，上訴人並無以自己財產
    給予陳忠欽之意思，陳忠欽亦未同意並接受，依本院88年度
    判字第3459號判決意旨，並非贈與。原判決係以上訴人尚有
    其他財產及系爭土地移轉日期與其他土地遭查封之日期有差
    距等情為由，而認為上訴人在原審之訴無理由；惟查，上訴
    人所有之其他土地如遭查封拍賣，或有可能無人應買，或有
    可能有人應買，但對上訴人損害不大，上訴人當無借名移轉
    之必要；而臺灣臺南地方法院於90年7月16日係為假扣押查
    封登記，並非強制執行欲拍賣之查封登記；且系爭土地係於
    90年8月9日始登記為上訴人所有，債權人無法從當時之上訴
    人之財產清冊中得知上訴人擁有系爭土地，故系爭土地自不
    在90年7月16日所為之假扣押查封登記之列；又因抵押權係
    債權之擔保，債權人可代位實行抵押權，此即失去借名登記
    保全財產之意，故上訴人乃未於系爭土地上設定抵押權，合
    情合理。原判決未詳酌上訴人無贈與之意，陳忠欽亦未允受
    之說明，遽認上訴人涉有贈與，顯屬率斷，而有判決適用法
    令不當之違法等語，為其論據。惟核其上訴狀所載內容，或
    係重述其在原審業經主張而為原判決摒棄不採之陳詞，或係
    就原審取捨證據、認定事實之職權行使事項，任加指摘違誤
    ，或係就原審所為論斷或駁斥其主張之理由，泛言原判決適
    用法規不當，而未具體表明原判決究竟有如何合於不適用法
    規或適用不當、或有行政訴訟法第243條第2項所列各款之情
    形，尚難認為已對原判決之如何違背法令有具體之指摘。依
    首揭規定及說明，應認其上訴為不合法，應予駁回。
三、據上論結，本件上訴為不合法。依行政訴訟法第249條第1項
    前段、第104條、民事訴訟法第95條、第78條，裁定如主文
    。
中    華    民    國    97    年    11    月    28    日
                    最高行政法院第五庭
                        審判長法官  劉  鑫  楨
                              法官  林  茂  權
                              法官  黃  淑  玲
                              法官  吳  慧  娟
                              法官  曹  瑞  卿
以  上  正  本  證  明  與  原  本  無  異
中    華    民    國    97    年    11    月    28    日
                              書記官  張  雅  琴


司法院資訊處製作；財團法人民間司法改革基金會備份。
